高雄高等行政法院簡易判決　　　　　　　　　　　　　九十一年度簡字第二六三號
　　原　　　告　甲○○
　　被　　　告　財政部高雄市國稅局
　　代　表　人　鄭宗典　局長
　　訴訟代理人　乙○○
右當事人間因綜合所得稅事件，原告不服財政部中華民國九十一年一月三十一日台財
訴字第０九０００五六七二七號訴願決定，提起行政訴訟。本院判決如左：
    主  文
訴願決定及原處分（復查決定）關於否准列報利息支出部分均撤銷。
原告其餘之訴駁回。
訴訟費用由被告負擔二分之一、餘由原告負擔。
    事實及理由
一、緣原告之配偶陳麗華係慈文托兒所之設立人，民國（下同）八十六年度綜合所得
    稅結算申報該托兒所全年業務收入新臺幣（以下同）六、七五一、三五０元，業
    務費用六、六九０、四三九元，執行業務所得六０、九一一元，被告除依其自行
    申報數核定執行業務所得六０、九一一元外，復按其帳證予以查核，認定業務收
    入六、七五一、三五０元，減除業務費用六、一七五、００七元後，核定其他所
    得五七六、三四三元，併課原告綜合所得稅。原告不服，主張執行業務所得六０
    、九一一元重複核定，並就托兒所之教材費、修繕費、伙食費、折舊、利息支出
    等申經復查結果，獲追減執行業務所得六０、九一一元及其他所得一０八、五一
    一元，原告仍未甘服，就房屋折舊及利息支出等提起訴願，經遭決定駁回，遂提
    起本件行政訴訟。
二、原告起訴主張略謂：（一）本件慈文托兒所之工程造價約一０、０００、０００
    元，使用執照記載工程造價則為四、六六四、二０五元，房屋取得成本應以原設
    計之林魁建築師事務所核算工程造價約一二、０００、０００元核計，或以當年
    度政府機關核列建築物每平方公尺之造價及建築面積核算之，被告僅准依房屋評
    定現值一、四八０、二００元分攤折舊，實不合理。關於林魁建築師事務所核算
    慈文托兒所工程造價約一二、０００、０００元部分，原告為求積極佐證資料，
    於家中尋獲二紙當時創辦興建幼稚園之各承攬商姓名、電話及支出明細表，表內
    共計支出七、四０八、二二九元，其餘尚有部分支出費用漏未列入，如建築師設
    計費約二００、０００元、頂樓防漏雨加蓋鐵厝費約四００、０００元．．．等
    ，是以，原告主張幼稚園房屋工程造價確約為一二、０００、０００元，應可採
    信。惟被告僅准以一四八０、二００元核抵分攤折舊，此數值之認列偏低，顯非
    工程造價成本。（二）原告配偶陳麗華經營之慈文幼稚園，因資金之不足而向台
    灣銀行三多分行借貸之利息支出，合計三八四、０八０元亦應准予認列，茲由原
    告所提之收據及行政院青年輔導委員會八十二年四月九日青輔壹崇字第二八０四
    號青創貸款核准函等證明文件，足資說明貸款金額之去向及用途。再者，行政院
    青年輔導委員會、高雄銀行六合分行及台灣銀行三多分行在審核本件申貸案時，
    亦經嚴格之稽核控管手續，由相關主管幹部及業務承辦人實地勘查，查明貸款金
    額確用於創辦幼稚園始准放款。此由原告於九十一年九月二十五日分別向台灣銀
    行三多分行及高雄銀行六合分行申請出具相關書證及回函足資佐證。然被告仍以
    原告未依規定於帳上記載該項利息支出，復未提示該項貸款確係用於托兒所資金
    為由予以駁回，自有未洽。爰訴請撤銷原處分及訴願決定等語。被告答辯略謂：
    （一）按「供執行業務使用之固定資產，為執行業務者本人所有，取得確實憑證
    者，得依規定提列折舊」為執行業務所得查核辦法第三十條第一款前段所明定。
    原告自行申報房屋折舊一二九、五六一元，係坐落高雄市○○區○○街六十三巷
    八號房屋按取得成本四、六六四、二０五元，依耐用年數三十五年所提列。被告
    初核以原告未提示該房屋實際取得成本之合法憑證，逕按使用執照所載之工程造
    價四、六六四、二０五元列記為房屋取得成本，於法未合，而原告亦自承無法提
    示興建該幢房屋之合法憑證，有九十年四月三日電話摘要記錄表附卷可稽，又經
    考量該房屋為四層樓建築，其中三、四層樓為自用，僅一、二層樓係供慈文托兒
    所使用，故乃按該房屋取得年度（即八十一年）之一、二層樓之房屋評定現值一
    、四八０、二００元為取得成本，核定本年度應提列之房屋折舊額為四一、一一
    六元。原告僅泛言當時建築師估算工程造價約一二、０００、０００元為系爭房
    屋之取得成本，另帳載四、六六四、二０五元者亦係系爭房屋使用執照所載之工
    程造價，惟二者均未取具確實憑證供核，尚難據認為該房屋之實際取得成本，所
    訴核不足採，被告所為核定並無不合，況自八十一年度起，被告均循此方式核定
    歷年之房屋折舊費用，原告皆無異議，應符合一致性原則，是原核定請予維持。
    （二）原告八十六年度綜合所得稅結算申報該托兒所全年業務費用六、六九０、
    四三九元中未有利息支出項目，另依其提示之帳證亦然，則被告按其帳證予以查
    核、認定，並未對原告有不利益之處分，原告引為爭訟標的，即有未當，此有最
    高行政法院五十二年度判字第二六九號判例足資參照，合先敘明。原告主張其向
    台灣銀行三多分行借款所支付之利息支出三八四、０八０元應予全數認列，並檢
    附八十一年一月二十三日由原告及配偶陳麗華與慈文托兒所連帶向台灣銀行借款
    之放款借據、行政院青年輔導委員會八十二年四月九日（八二）青輔壹崇字第二
    八０四號函、陳麗華、黃和坤、陳春木、吳光堂、李秉寰等五人各繳納利息七六
    、八一六元之利息收據及八十一年二月一日之合夥契約等，資為爭議。查原告提
    示之上揭五筆利息支出，不惟僅其中一筆七六、八一六元為原告配偶陳麗華名義
    繳納，且依財政部八十六年七月三十一日台財稅第八六一九０七五六二號函釋，
    原告既未依規定於帳上記載該項利息支出、復未提示該項貸款確係用於該托兒所
    資金流程之佐證資料，則所支付之利息支出，尚難謂與其經營業務有關，而得認
    為業務之直接必要費用，是主張應予追認云云，核不足採。至原告提示之八十一
    年一月二十三日由原告及配偶陳麗華與慈文托兒所連帶向台灣銀行借款八、五０
    ０、０００元之放款借據，核與該等利息支出無關，另八十一年二月一日陳麗華
    、黃和坤、陳春木、吳光堂、李秉寰等五人之合夥契約書雖載明各人均將銀行貸
    款二、０００、０００元投資該托兒所，惟迄未提示該托兒所確有取得該項資金
    之流程資料，且查據卷附由原告之配偶陳麗華自行填掣之「八十六年度執行業務
    者損益計算表」其上並未載記有合夥經營事宜，其復未依執行業務所得查核辦法
    第五條第一項規定，於事實發生年度檢附合夥契約書備查，亦無法舉證證明有將
    年度盈餘分配予其他合夥人（參合夥契約書第九條）之相關資料，以佐其詞，職
    是，原告所訴各節俱無足取，請予駁回等語。
三、按「個人之綜合所得總額，以其全年左列各類所得合併計算之︰．．．第九類：
    其他所得：不屬於上列各類之所得，以其收入額減除成本及必要費用後之餘額為
    所得額。．．．」「私人辦理之補習班、幼稚園、托兒所、養護、療養院（所）
    ，不符合免稅規定者，其所得之查核準用本辦法。」「折舊：一、供執行業務使
    用之固定資產，為執行業務者本人所有，取有確實憑證者，得依規定提列折舊。
    」分別為行為時所得稅法第十四條第一項第九類、執行業務所得查核辦法第二條
    第二項、第三十條第一款前段所規定。次按「執行業務者向金融機構借款購置或
    興建房屋，供執行業務使用符合下列規定者，其利息支出得認列為執行業務費用
    ：（一）依法設帳、記載並辦理結算申報之執行業務者，以本人或事務所名義向
    金融機構借款。（二）其借款資金確供購置或興建執行業務場所使用，且借款利
    息確由執行業務者本人或事務所負擔，取得金融機構出具之借款用途證明，並有
    明確帳載及資金流程之佐證資料，但以主事務所所在地之房屋（一屋）為限。（
    三）購置或興建房屋，須經辦妥房屋過戶手續或建築完成，其借款利息並於執行
    業務者在該址登記執業後所支付者為限。（四）如房屋同時作住家與執行業務使
    用，利息支出應按執行業務場所實際使用面積比例計算」復為財政部八十六年七
    月三十一日台財稅第八六一九○七五六二號函所明釋。
四、經查，原告之配偶陳麗華係慈文托兒所之設立人，八十六年度綜合所得稅結算申
    報該托兒所全年業務收入六、七五一、三五０元，業務費用六、六九０、四三九
    元，執行業務所得六０、九一一元，被告除依其自行申報數核定執行業務所得六
    ０、九一一元外，復按其帳證予以查核，認定業務收入六、七五一、三五０元，
    減除業務費用六、一七五、００七元後，核定其他所得五七六、三四三元，併課
    原告綜合所得稅。原告不服，主張執行業務所得六０、九一一元重複核定，並就
    托兒所之教材費、修繕費、伙食費、折舊、利息支出等申經復查結果，獲追減執
    行業務所得六０、九一一元及其他所得一０八、五一一元之事實，為兩造所不爭
    執，復有被告綜合所得稅核定通知書、結算申報書、八十六年度執行業務所得報
    告調查書、復查、訴願決定書等文件附於原處分卷可稽，洵堪信實。本件兩造所
    爭執者，厥為原告八十六年度綜合所得稅結算申報中有關之房屋折舊及利息支出
    如何認列問題。爰分述如下：
（一）房屋折舊部分：按「供執行業務使用之固定資產，為執行業務者本人所有，取
      有確實憑證者，得依規定提列折舊。」為執行業務所得查核辦法第三十條第一
      款所明定。原告主張坐落高雄市○○區○○街六十三巷八號屋舍應依建築師估
      算工程造價一二、０００、０００元或依使用執照所載之工程造價四、六六四
      、二０五元為取得成本，而提列折舊云云。惟查，原告前於九十年四月三日被
      告訪談記錄稱，其無法提示相關確實憑證供核，此有電話摘要記錄表附於原處
      分卷可證，雖原告於本院審理中另提出於二紙記載興建幼稚園之承攬商姓名、
      電話及支出費用明細表為憑，惟仍僅為原告於建造房屋時之聯絡筆記，並無確
      實交易證明，而原告所提示之票據，亦無法得知資金流向，難逕認為興建房屋
      之確實憑證，而原告向東和鋼鐵企業股份有限公司發函要求發給八十年間價購
      產品證明，亦遭該公司以已逾十年之久，依「稅捐稽徵機關管理營利事業會計
      帳簿憑證辦法」第二十六條、第二十七條之規定，無記錄可查為由回覆，此併
      東和鋼鐵企業股份有限公司函文、相關票據及明細表附卷可佐，是原告對於房
      屋折舊部分，實無法提出興建系爭屋舍之確實憑證，原無法提列折舊而予扣除
      ，是被告考量該房屋為四層樓建築，其中三、四層樓為自用，一、二層樓供慈
      文托兒所使用，故乃按該房屋取得年度（八十一年）之一、二層樓之房屋評定
      現值一、四八０、二００元為取得成本，核定八十六年度應提列之房屋折舊額
      為四一、一一六元，已屬有利原告之認定，洵無違誤，原告復執前詞而予爭執
      ，自無可採。
（二）利息支出部分：
  １、稅務訴訟之訴訟標的，與其他行政處分之撤銷訴訟相同，為課稅處分之違法性
      全體，就課稅處分所認定之課稅標準或稅額有爭執的情形，該項課稅處分之違
      法性之有無，應取決於處分之課稅標準或稅額，是否超過實際，因此，作為處
      分根據之理由，僅屬單純的攻擊或防禦方法，從而法院審查事實關係，並不限
      於系爭行政處分之基礎事實，而廣泛的及於一切可認為與系爭行政處分有關聯
      而足以支持該行政處分之處分事項，稅務訴訟程序乃是稽查程序之續行，法院
      之任務乃以維持客觀法秩序，以達到正確課稅為目的，兼採職權探知主義，故
      法院之審查範圍應依職權探知事實關係及調查證據，對於該稅捐事件之整體（
      即原處分之全部），重新進行審查，此即所謂總額主義。而在發現新事實或新
      證據情形時，固得撤銷變更原處分，且不必新事實存在，僅根據與原處分不同
      的法律上判斷，亦得撤銷變更原處分。稅務訴訟之爭訟範圍，採總額主義，及
      於稅捐行政處分之違法性或合法性全體，故行政法院應就系爭稅捐行政處分在
      全部範圍內重新審查，亦即以「總額主義」為基礎，其審理對象，及於為判斷
      系爭處分之適否所必要之範圍全體。故在課稅處分當時漏未發現之事實，於行
      政爭訟階段，重新主張，乃為法之所許。本件原告八十六年度綜合所得稅結算
      申報原無列報利息支出之項目，惟因被告查核時，逕依帳證認定原告有業務收
      入六、七五一、三五０元，原告於行政救濟主張利息支出，核屬對本件課稅處
      分實質是否正確而予爭執，揆諸首揭說明，應予准許。被告抗辯原告不得將之
      引為爭訟標的云云，殊非可取，合先敘明。
  ２、被告以原告提示之五筆利息支出，僅其中一筆以原告配偶陳麗華名義繳納，原
      告既未依規定於帳上記載該項利息支出、復未提示該項貸款確係用於該托兒所
      資金流程之佐證資料，則所支付之利息支出，尚難謂與其經營業務有關；至原
      告提示之八十一年一月二十三日由原告及配偶陳麗華與慈文托兒所連帶向台灣
      銀行三多分行借款八五０萬元之放款借據，核與該等利息支出無關；另八十一
      年二月一日陳麗華、黃和坤、陳春木、吳光堂、李秉寰等五人之合夥契約書雖
      載明各人均將銀行貸款二百萬元投資該托兒所，惟迄未提示該托兒所確有取得
      該項資金之流程資料，且查據卷附由原告之配偶陳麗華自行填掣之「八十六年
      度執行業務者損益計算表」其上並未載記有合夥經營事宜，其復未依執行業務
      所得查核辦法第五條第一項規定，於事實發生年度檢附合夥契約書備查，亦無
      法舉證證明有將年度盈餘分配予其他合夥人（參合夥契約書第九條）之相關資
      料以佐其詞，而抗辯原告所訴各節，俱無足取云云，惟查，原告於九十一年九
      月二十五日向台灣銀行三多分行申請出具有關借貸之證明資料書證，以比對借
      貸資金流向，經台灣銀行三多分行以九十一年十月一日銀多營字第０九一八二
      ０四五五八一號函覆略為：「陳麗華、黃和坤、陳春木、吳光堂、李秉寰五人
      於八十二年五月二十七日分別訂借青年創業貸款各二百萬元，以陳麗華提供之
      土地作為擔保同時以甲○○為連帶保證人，．．．該筆款項八十二年五月二十
      七日撥入五人戶頭後，當日黃和坤、陳春木、吳光堂、李秉寰各自提領二百萬
      元共計八百萬元償還慈文托兒所（負責人：陳麗華）於八十一年一月二十四日
      向本行訂借長期擔保放款新台幣八百五十萬元之餘欠本金八百萬元整，另陳麗
      華當日提領二百萬元分別匯款一百二十五萬元至高雄銀行六合分行甲○○戶頭
      及轉帳存入慈文托兒所於本行活期存款戶頭七十五萬元。」等語。是訴外人黃
      和坤、陳春木、吳光堂、李秉寰等人所申貸二、０００、０００元，確實用於
      慈文托兒所，洵無疑義，原告主張其以青年創業貸款興辦幼稚園，利息較低，
      因行政院青年輔導委員會規定一案最多只能貸款一０、０００、０００元，每
      人最多貸款二、０００、０００之上限，乃以五名親友名義貸款，貸款金額全
      數用於創辦幼稚園等情，應可採信。本件原告所提之利息支出，既係借新還舊
      方式，而用於慈文托兒所，此部分得否提列為利息支出，被告仍應予審酌，被
      告未究明上開事實，遽予否認該資金與其經營業務有關，而不予審酌，猶嫌率
      斷，於法尚有未合。
五、綜上所述，原告就提列折舊及利息部分提起本件行政訴訟，其中提列折舊部分，
    原告未能提出確實憑證，難認已盡協力之義務，被告乃按該房屋取得年度之一、
    二層樓之房屋評定現值一、四八０、二００元為取得成本，核定八十六年度應提
    列之房屋折舊額為四一、一一六元，於法並無違誤，訴願決定予以維持，亦無不
    合；原告就提列折舊部分，求為撤銷，為無理由，應予駁回。至利息部分，被告
    未查明上情，逕予否准，尚嫌速斷，訴願決定遞予維持，亦有可議，原告據以指
    摘，核屬有理由，爰將訴願決定及原處分（即復查決定）關於否准認列利息支出
    部分予以撤銷，由被告另為適法之處分，以昭折服。並不經言詞辯論而為之。又
    本件事證已明，兩造其餘攻擊防禦方法，並不影響本件判決之基礎，尚無逐一論
    述必要，附此敘明。
六、據上論結，本件原告之訴為一部有理由、一部無理由，依行政訴訟法第二百三十
    六條、第二百三十三條第一項、第一百九十五條第一項、第一百零四條、民事訴
    訟法第七十九條但書，判決如主文。
中　　　華　　　民　　　國    九十一　　年　    十一　　月　　二十二　　日
                              高雄高等行政法院第二庭
                                          法      官  蘇秋津
右為正本係照原本作成。
如不服本判決，應於送達後二十日內，向本院提出上訴狀並表明上訴理由，如於本判
決宣示後送達前提起上訴者，應於判決送達後二十日內補提上訴理由書（須按他造當
事人人數附繕本）。
提起上訴應預繳送達用雙掛號郵票七份（每份三十四元）。
中　　　華　　　民　　　國    九十一　　年　    十一　　月　　二十二　　日
                                          法院書記官  陳嬿如
附註：
行政訴訟法第二百三十五條（第一項、第二項）：
對於適用簡易程序之裁判提起上訴或抗告，須經最高行政法院之許可。
前項許可，以訴訟事件所涉及之法律見解具有原則性者為限。
